【裁判字號】    97,抗,21
【裁判日期】    970620
【裁判案由】    清償債務強制執行聲明異議
【裁判全文】
臺灣高等法院高雄分院民事裁定            97年度抗字第21號
再抗告人
即聲明人
即第三人      丙○○
訴訟代理人    陳水聰律師
相  對  人
即債權人      玉山商業銀行股份有限公司
法定代理人    乙○○
代  理  人    鐘偉彰
相  對  人
即債務人      戊○○
相  對  人
即債務人      三亞鋁業有限公司
兼法定代理人  甲○○
相  對  人
即債務人      丁○○
上列當事人間因清償債務強制執行聲明異議事件，抗告人對於中
華民國97年1 月30日本院97年度抗第21號所為裁定提起再抗告，
本院裁定如下：
    主    文
再抗告駁回。
再抗告程序費用由再抗告人負擔。
    理  由
一、按對於抗告法院以抗告無理由而駁回其抗告之裁定再為抗告
    ，僅得以其適用法規顯有錯誤為理由，並經原法院之許可者
    為限，原法院之許可以原裁定所涉及之法律見解具有原則上
    之重要性者為限。又原法院對於再為抗告，認為不應許可者
    ，應以裁定駁回其抗告。此觀民事訴訟法第486 條第4 、5
    、6 項、第436 條之3 第3 項規定自明。而所謂原則上之重
    要性，係指該再抗告事件所涉及之法律問題，意義重大而有
    加以闡釋之必要者而言（最高法院93 年 度台抗字第843 號
    裁定意旨參照）。
二、本件再抗告意旨略以：本件執行標的物之土地為再抗告人經
    營魚塭養殖事業使用，其上未保存登記建物（936 建號）為
    再抗告人所有，乃再抗告人經營魚塭養殖堆放工作物使用者
    ，亦非債務人戊○○在使用，執行法院依強制執行法第77條
    第1 項規定，本有義務調查並據實將系爭土地之魚塭乃再抗
    告人在經營養殖事業而占有使用之事實記載於拍賣公告，且
    應先命債權人提出該財產確屬債務人所有之相關證據後，才
    能執行查封。本件債權人根本未提出該未保存登記之建物屬
    債務人所有之相關證據，執行法院豈可率予執行查封？甚至
    命再抗告人另提第三人異議之訴解決。原裁定有違反強執行
    法第77條第1 項、第77條之1 第1 項、最高法院50年度台抗
    字第284 號、88年度台抗字第610 號裁定之適用法規顯然錯
    誤，且具有原則上之重要性，爰依法提起再抗告云云。
三、經查，再抗告人前以本件執行標的物之土地（高雄縣湖內鄉
    ○○段2618、2618之1 、2619、2619之1 、2620、2620之1
    、2621、2621之1 、2622、2622之2 地號，下稱抵押土地）
    上未保存登記建物（坐落2622、2622之2 土地上第936 建號
    建物），乃其所有為由，提出第三人異議之訴，嗣經台灣高
    雄地方法院95年度雄簡字第7136號、96年度簡上字第109 號
    判決，以上開未保存登記建物，係戊○○所有而非再抗告人
    所有，判決再抗告人敗訴定讞在案，有該判決書在執行卷可
    稽（分見執行卷二第57、58、145~149 頁）；再抗告人仍執
    陳詞，主張該未保存登記之建物為其所有，顯屬不當，又債
    權人玉山銀行主張該未保存登記建物，於抵押權設定時便已
    存在，且包括在抵押權設定範圍內，亦有抵押權設定契約書
    在執行卷可考等情，並提出執行標的物之土地謄本、他項權
    利證明書及抵押權設定契約書，則執行法院就該未保存登記
    建物，併予查封，於法尚無違誤。再抗告人主張上開未保存
    登記建物，為其經營魚塭養殖堆放工作物而占有使用中，固
    有提出當地村長及鄉代表出具之證明在卷可憑，惟債權人玉
    山銀行主張，系爭土地於民國85年設定抵押權時，為債務人
    戊○○自營魚塭使用，並將其上未保存登記之倉庫（即936
    號建物），一併包括在抵押權設定範圍內，縱債務人將魚塭
    交由其子（即再抗告人）代為管理，再抗告人亦不得據此即
    稱魚塭為其所經營等語，否認債務人為真正占有人，是此占
    有關係誰屬，顯屬實體爭執事項，非聲請或聲明異議所得救
    濟，應由再抗告人另行提起民事訴訟以謀解決，原裁定據以
    駁回再抗告人之抗告，於法亦無不當。而綜觀再抗告理由，
    仍以本件土地及其上建物為再抗告人經營魚塭養殖事業而占
    有使用爭執，並不符原裁定所涉及之法律見解具有原則上重
    要性之要件，其再抗告不應許可，應予駁回。
四、據上論結，本件再抗告不應許可，依民事訴訟法第486 條第
    6 項、第436 條之3 第3 項、第95條、第78條，裁定如主文
    。
中    華    民    國    97    年    6     月    20    日
                              民事第四庭
                                  審判長法官  蔡文貴
                                  法      官  謝靜雯
                                  法      官  黃科瑜
以上正本證明與原本無異。
如不服本裁定應於送達後10日內向本院提出抗告狀 (並按他造
當事人之人數附繕本)， 並繳納抗告費新台幣1,000 元。
中    華    民    國    97    年    6     月    23    日
                                  書  記  官  邱麗莉
                                                      Q


司法院資訊處製作；財團法人民間司法改革基金會備份。
